【裁判字號】    98,訴,1184
【裁判日期】    980625
【裁判案由】    偽造有價證券
【裁判全文】
臺灣臺中地方法院刑事判決              98年度訴字第1184號
公  訴  人  臺灣臺中地方法院檢察署檢察官
被      告  丙○○
選任辯護人  李振祥律師
上列被告因偽造有價證券案件，經檢察官提起公訴 (98年度偵字
第2087號)本院判決如下：
    主  文
丙○○意圖供行使之用，而偽造有價證券，處有期徒刑貳年，緩
刑伍年。
偽造發票人「丁○○」、發票日九十三年七月九日、面額新台幣
伍佰萬元、票號ＷＧ00000000號本票壹紙，沒收。
    事  實
一、丙○○積欠許永漢新臺幣 (下同)三百五十萬元，無力返還
    ，於民國九十三年七月九日，經由許永漢介紹認識甲○○，
    丙○○為取得甲○○代為清償之同意，竟意圖供行使之用及
    為自己不法所有之犯意，在臺中市○區○○路之某家法律事
    務所內，稱已徵得其父丁○○之同意，簽具其上載有：「甲
    方(即丙○○)徵得父親丁○○同意，共同簽發本票為返還右
    揭借款本息之擔保」之債務清償協議書一紙，並在票號: Ｗ
    Ｇ00000000號、票額：新臺幣 (下同)五百萬元、
    發票日九十三年七月九日之本票上，偽造其父丁○○之署押
    於發票人欄上，交付甲○○以為代償債權之擔保，致生損害
    於丁○○及甲○○。嗣甲○○於九十六年六月一日本票到期
    後，聲請本票裁定准予強制執行，丁○○提起確認本票債權
    不存在之訴，始悉上情。
二、案經甲○○告訴由臺灣臺中地方法院檢察署檢察官偵查起訴
    。
    理  由
一、上揭犯罪事實，業據被告丙○○於檢察官偵查中及本院審理
    時均坦承不諱，並經告訴人甲○○於偵查中指訴情節相符，
    復有債務清償協議書、前開本票各一紙在卷可資佐證。再上
    開偽造之本票一紙經檢察官調閱本院九十七年度中簡字第三
    三一九號確認本票債權不存在事件卷宗，丁○○於九十七年
    九月八日審理時，表示前開本票非伊所簽發，亦未看過前開
    本票等語，並當庭書寫姓名，筆跡明顯與本票上之簽名不同
    ，有該案言詞辯論筆錄附卷可參。綜上事證所示，足徵被告
    之自白與事實相符，其犯行洵堪認定。
二、被告丙○○行為後，刑法及刑法施行法業於九十四年二月二
    日經總統以華總一義字第０九四０００一四九０一號令修正
    公布，並於九十五年七月一日施行。按行為後法律有變更者
    ，適用行為時之法律，但行為後之法律有利於行為人者，適
    用最有利於行為人之法律，現行刑法第二條第一項定有明文
    。此條規定乃與刑法第一條罪刑法定主義契合，而貫徹法律
    禁止溯及既往原則，係規範行為後法律變更所生新舊法律比
    較適用之準據法，是刑法第二條本身雖經修正，但刑法第二
    條既屬適用法律之準據法，本身尚無比較新舊法之問題，應
    一律適用裁判時之現行刑法第二條規定以決定適用之刑罰法
    律，先予辨明。又以本次刑法修正之比較新舊法，應就罪刑
    有關之共犯、未遂犯、想像競合犯、牽連犯、連續犯、結合
    犯，以及累犯加重、自首減輕暨其他法定加減原因（如身分
    加減）與加減例等一切情形，本於統一性及整體性原則，綜
    其全部罪刑之結果而為比較，亦有最高法院九十五年度第八
    次刑庭會議決議可資參照。是按：
（一）刑法第二百零一條第一項之偽造有價證券罪與同法第三百
      三十九條第一項之詐欺取財罪，法定刑分別得併科及科或
      併科銀元三千元及一千元以下罰金，據修正後刑法施行法
      增訂第一條之一：「中華民國九十四年一月七日刑法修正
      施行後，刑法分則編所定罰金之貨幣單位為新臺幣。九十
      四年一月七日刑法修正時，刑法分則編未修正之條文定有
      罰金者，自九十四年一月七日刑法修正施行後，就其所定
      數額提高為三十倍。但七十二年六月二十六日至九十四年
      一月七日新增或修正之條文，就其所定數額提高為三倍」
      及刑法第三十三條第五款修正為：「主刑之種類如下：五
      、罰金：新臺幣一千元以上，以百元計算之」等規定，是
      依修正後之法律，刑法第二百零一條第一項之偽造有價證
      券罪與同法第三百三十九條第一項之詐欺取財罪所得併科
      及科或併科處之罰金刑最高各為新臺幣九萬元及三萬元（
      三千元×三十及一千元三十）、最低均為新臺幣一千元
      ；然依被告丙○○行為時之刑罰法律，即罰金罰鍰提高標
      準條例第一條前段規定之提高倍數十倍及刑法第三十三條
      第五款規定之罰金最低額一元計算，此二罪之罰金刑最高
      分別為銀元三萬元及一萬元，最低額俱為銀元一元，若依
      現行法規所定貨幣單位折算新臺幣條例第二條之規定換算
      為新臺幣，最高額雖與新法同為新臺幣九萬元及三萬元，
      然最低額僅為新臺幣三元。因此，比較上述修正前、後之
      刑罰法律，自應以被告行為時關於併科及科或併科處罰金
      刑之法律較有利於被告。
（二）再按被告丙○○行為後，刑法第五十五條後段之牽連犯規
      定亦於九十四年一月七日經刪除，並於九十五年七月一日
      生效，是於新法修正施行後，被告本件所為偽造有價證券
      罪及詐欺取財犯行，即須分論併罰。經比較新舊法之規定
      ，修正後之規定對於被告較為不利，依刑法第二條第一項
      前段之規定，自應適用行為時且較有利於被告之法律，即
      修正前刑法第五十五條後段之規定，從較重之一罪予以論
      處。
（三）綜合上述各條文修正前、後之比較，揆諸前揭最高法院決
      議及修正後刑法第二條第一項前段、但書規定之「從舊從
      輕」原則，因被告丙○○所犯刑法第二百零一條第一項偽
      造有價證券及同法第三百三十九條第一項詐欺取財罪部分
      ，依修正前刑法第三十三條第五款規定，其法定得予科處
      之罰金刑最低額度較低，且依修正前刑法，被告所犯偽造
      有價證券及詐欺取財犯行應成立牽連犯而從一重處斷，綜
      其全部罪刑之比較，自應一體適用被告行為時之法律，即
      修正前刑法之相關規定及罰金罰鍰提高標準條例第一條前
      段規定，予以論處。
三、按行使偽造有價證券，以取得票面價值之對價，固不另論詐
    欺罪，但如以偽造之有價證券供作擔保或作為新債清償而借
    款，則其借款之行為，為行使有價證券以外之另一行為，其
    間有方法結果關係，應論以詐欺罪之牽連犯，此有最高法院
    六十二年度第一次刑庭庭長會議決議意旨足資參照。本件被
    告丙○○為徵得告訴人甲○○代償其積欠許永漢之債務，而
    偽造其父丁○○名義之上開本票一紙，並交付告訴人收執作
    為上開代償債權之擔保，核其所為，係犯刑法第二百零一條
    第一項之意圖供行使之用而偽造有價證券罪及同法第三百三
    十九條第一項之詐欺取財罪。檢察官起訴書雖未論及被告另
    涉犯刑法第三百三十九條第一項之詐欺取財罪，然因與前揭
    經起訴論罪之偽造有價證券罪部分有刑法修正前牽連犯之裁
    判上一罪關係，本為起訴效力所及，本院自應併予審究。被
    告在票號ＷＧ00000000號本票上「發票人」欄內擅
    自偽造其父「丁○○」之署名及指印各二枚，其偽造署押為
    偽造有價證券之部分行為；又其行使偽造有價證券之低度行
    為應為偽造有價證券之高度行為所吸收，均不另論罪。被告
    所犯上揭偽造有價證券及詐欺取財二罪間，有方法結果之牽
    連關係，應依修正前刑法第五十五條後段規定，從一較重之
    偽造有價證券罪處斷。再被告丙○○為徵得告訴人甲○○代
    償其積欠許永漢之債務，而偽造其父丁○○名義之上開本票
    一紙，並交付告訴人甲○○收執作為上開代償債權之擔保，
    ，其欠缺周詳考慮，因圖一時之便利而為本件偽造有價證券
    犯行，惟其嗣後已與告訴人甲○○達成和解，此有本院九十
    八年度司中調字第九八號調解程序筆錄一紙在卷足憑，且告
    訴人於本院審理中復當庭表示不願追究；再本件被告所偽造
    有價證券之數量僅有一張，所偽造之本票之發票人與被告係
    父子關係，此與一般擾亂金融秩序之經濟犯罪者迥異，本院
    衡其犯罪情狀，認倘處以法定本刑之最低刑即三年有期徒刑
    ，猶嫌過重，是本件情輕法重，在客觀上足以使人心生同情
    ，被告犯罪情狀尚堪憫恕，爰依刑法第五十九條之規定，酌
    減其刑（修正後刑法第五十九條之規定，為法院就酌減審認
    標準見解之明文化，非屬法律之變更，不生比較適用之問題
    ）。爰審酌被告犯罪之動機、目的、手段、品行，本件犯罪
    之情節係以行使偽造有價證券方式，破壞社會經濟秩序，其
    偽造本票之張數僅一張、發票人與被告有父子關係之犯罪所
    生具體損害，暨被告犯後業已坦承犯行，深具悔意，犯罪後
    態度尚稱良好等一切情狀，從輕量處如主文所示之刑。末查
    ，被告前未曾因故意犯罪受有期徒刑以上刑之宣告，有臺灣
    高等法院被告前案紀錄表在卷可按，其因疏於思慮致觸犯本
    件犯行，犯後已供認犯罪無隱，頗見悔意，被告經此偵審程
    序及罪刑宣告之教訓，當能知所警惕，信無再犯之虞，本院
    綜核各情，認其所受上開宣告之刑，以暫不執行為適當，爰
    併宣告緩刑四年，以啟自新（緩刑規定無新舊法比較問題，
    刑法第二條第一項所能處理之問題，僅限於行為可罰性的法
    律規範變更適用關係，緩刑規定此種刑之宣告規範發生變更
    時，其適用關係必須是以裁判時之法律為準，最高法院九十
    五年度第八次刑事庭會議決議參照）。本件偽造發票人丁○○名義，票號ＷＧ00000000號之有價證券應依刑法
    第二百零五條之規定沒收之。上開偽造之本票既經宣告沒收
    ，其上偽造之「丁○○」署名及指印各二枚自當兼括及之，
    無庸再依刑法第二百十九條之規定重複諭知沒收，亦併此敘
    明之。
據上論斷，應依刑事訴訟法第二百九十九條第一項前段，刑法第
二條第一項前段、第二百零一條第一項、第三百三十九條第一項
、第五十五條（修正前）、第五十九條、第七十四條第一項第一
款、第二百零五條，罰金罰鍰提高標準條例第一條前段，判決如
主文。
本案經檢察官乙○○到庭執行職務。
中    華    民    國    98    年    6     月    25    日
                  刑事第四庭  審判長法  官 許金樹
                                    法  官 洪俊誠
                                    法  官 陳如玲
上正本證明與原本無異。
如不服本判決應於收受判決後10日內向本院提出上訴書狀，並應
敘述具體理由；其未敘述上訴理由者，應於上訴期間屆滿後20日
內向本院補提理由書（均須按他造當事人之人數附繕本）「切勿
逕送上級法院」。
                                    書記官 王崑煜
中    華    民    國    98    年    6     月    25    日
附錄論罪科刑法條
刑法第二百零一條第一項：
意圖供行使之用，而偽造、變造公債票、公司股票或其他有價證
券者，處三年以上十年以下有期徒刑，得併科三千元以下罰金。
刑法第三百三十九條：
意圖為自己或第三人不法之所有，以詐術使人將本人或第三人之
物交付者，處五年以下有期徒刑、拘役或科或併科一千元以下罰
金。
以前項方法得財產上不法之利益或使第三人得之者，亦同。
前二項之未遂犯罰之。


司法院資訊處製作；財團法人民間司法改革基金會備份。
